臺灣新北地方法院板橋簡易庭民事簡易判決
110年度板簡字第1418號
原      告  卓坤儀  
訴訟代理人  江政俊律師
            紀培琇律師
被      告  廖敏妤  
訴訟代理人  林清漢律師
複代理人    侯銘欽律師
參加人      李暐瀚  
訴訟代理人  黃政堯律師
上列當事人間請求確認本票債權不存在事件，本院於民國111年6
月9日言詞辯論終結，判決如下：
    主      文
原告之訴駁回。
訴訟費用由原告負擔。　
參加訴訟費用由參加人負擔。　
    事實及理由
壹、程序事項：
    按就兩造之訴訟有法律上利害關係之第三人，為輔助一造起
    見，於該訴訟繫屬中，得為參加，民事訴訟法第58條第1項
    定有明文。而所謂有法律上利害關係之第三人，係指第三人
    在私法或公法上之法律關係或權利義務，將因其為訴訟參加
    所輔助之當事人受敗訴判決有致其直接或間接影響之不利益
    ，倘該當事人獲勝訴判決，即可免受不利益之情形而言，且
    不問其敗訴判決之內容為主文之諭示或理由之判斷，祇須其
    有致該第三人受不利益之影響者，均應認其有輔助參加訴訟
    之利益而涵攝在內，以避免裁判歧異及紛爭擴大或顯在化（
    最高法院97年度台抗字第414號判決意旨參照）。查，被告
    係受參加人李暐瀚委任而就如附表所示之本票5紙（下合稱
    系爭本票）以自己名義向本院聲請本票裁定，而原告否認系
    爭本票之形式真正，是本件訴訟之結果，將影響參加人之本
    票債權，應認參加人有法律上利害關係。又李暐瀚業具狀聲
    請參加訴訟（見本院卷第59頁），並已依民事訴訟法第77條
    之19第2款之規定繳納參加訴訟費用，應准予參加，先予敘
    明。
貳、實體事項：
一、原告主張：
  ㈠被告持有以原告名義所簽發之系爭本票，並向鈞院聲請本票
    裁定獲准（109年度司票字第5290號），惟系爭本票上之筆
    跡與原告之筆跡明顯不同，且指印亦非原告所蓋印，被告持
    系爭本票聲請本票裁定，自有害於原告之權益。為此，爰依
    票據之法律關係，提起本件訴訟等語。並聲明：確認被告對
    於原告如附表所示之本票債權不存在。
  ㈡對被告抗辯之陳述：原告並不認識被告等人，亦不知悉為何
    被告持有系爭本票，然懷疑被告等人認識原告舅舅，因原告
    舅舅曾有原告之指紋，認為原告遭人模仿筆跡，移花接木到
    系爭本票上。
二、被告則以：原告前向參加人李暐瀚借款新臺幣（下同）900
    萬元，為擔保該筆借款，乃簽發系爭本票；嗣因參加人公務
    繁忙，遂委託被告協助就系爭本票聲請本票裁定，系爭本票
    確實係原告親自書寫並按捺指印，原告自應負票據清償責任
    等語，茲為抗辯，並聲明：原告之訴駁回。
三、參加人輔助被告為訴訟參加，其陳述意旨同被告前開抗辯。
四、法院之判斷：
  ㈠按確認法律關係之訴，非原告有即受確認判決之法律上利益
    者，不得提起之，民事訴訟法第247條第1項前段定有明文。
    又所謂即受確認判決之法律上利益，係指法律關係之存否不
    明確，原告主觀上認其在法律上之地位有不安之狀態存在，
    且此種不安之狀態，能以確認判決將之除去者而言，最高法
    院52年台上字第1240號判例意旨參照。本件被告持如附表所
    示之系爭本票向本院聲請裁定准許強制執行，經本院以109
    年度司票字第5290號裁定准許在案等事實，為兩造所不爭執
    ，並經本院依職權調取系爭本票之本票裁定民事卷宗查核無
    訛。系爭本票既由被告持有，並已行使票據權利，而原告否
    認該本票債權，顯然兩造就系爭本票債權存在與否已發生爭
    執，如不訴請確認，原告在私法上之地位將有受侵害之危險
    ，則原告提起本件確認本票債權不存在之訴，即有確認之法
    律上利益。
  ㈡原告固主張被告所持以聲請本票裁定之系爭本票係偽造而來
    ，然為被告及參加人所否認，並以前詞置辯。查，本院依被
    告之聲請，將其上有以「卓坤儀」名義簽名、簽署地址及指
    紋之系爭本票原件（附表編號1之本票含A1、A2指紋、甲1筆
    跡，附表編號2之本票含A3、A4指紋、甲2筆跡，附表編號3
    本票含A5、A6指紋、甲3筆跡，附表編號4本票含A7、A8指紋
    、甲4筆跡，附表編號5本票含A9、A10指紋、甲5筆跡），與
    原告於民國111年2月24日當庭按捺指紋（下稱B類指紋），
    原告當庭書寫之姓名、地址之筆跡及原告郵政存簿儲金立帳
    申請書、星展銀行開戶申請書之筆跡原件（下稱乙類筆跡）
    ，送請法務部調查局鑑定，鑑定結果為：⒈A1～A6、A9、A10
    類指紋均與B類「右拇指」指紋相同，應為同一人所有；有
    關A7、A8類指紋與B類指紋之異同，因A7、A8類指紋捺印模
    糊不清，歉難鑑定。⒉甲1～甲5類筆跡均與乙類筆跡筆劃特徵
    相同，研判應為同一人所書，此有該局文書暨指紋鑑識實驗
    室111年4月13日調科貳字第11103178150號鑑定書在卷可佐
    （見本院卷第143至151頁）。準此，如附表編號1、2、3、5
    所示本票上所留存指紋既與原告111年2月24日當庭所按捺指
    紋相同，足認該本票為原告本人所捺印，至附表編號4之本
    票上指紋雖因模糊不清無法鑑定，然其上所留存筆跡與其餘
    本票上之筆跡經鑑定與原告當庭所書寫之筆跡筆劃特徵均相
    同，堪認該本票與其餘本票同為原告所簽發無訛，則原告主
    張系爭本票係遭他人偽造乙節，顯不可採。
五、綜上所述，原告以系爭本票遭偽造為抗辯，訴請確認被告就
    系爭本票對原告之本票債權不存在，為無理由，應予駁回。
六、本件事證已臻明確，兩造其餘之攻擊防禦方法及所提證據，
    於判決結果不生影響，爰不一一論列，併此敘明。
七、訴訟費用負擔之依據：民事訴訟法第78條、第86條第1項前
    段。
中　　華　　民　　國　　111 　年　　7 　　月　　7 　　日
                  臺灣新北地方法院板橋簡易庭
                        法  官  陳怡親
以上為正本係照原本作成。
如不服本判決，應於送達後20日內，向本院提出上訴狀並表明上
訴理由，如於本判決宣示後送達前提起上訴者，應於判決送達後
20日內補提上訴理由書（須附繕本）。
中　　華　　民　　國　　111 　年　　7 　　月　　7 　　日
                        書記官  劉芷寧
附表：
發票人 發票日 (民國） 到期日 （民國） 票面金額（新臺幣） 票據號碼 卓坤儀 109年1月2日 109年4月2日 1,500,000元 CH763728 卓坤儀 109年1月7日 109年4月7日 1,500,000元 CH763729 卓坤儀 109年2月3日 109年5月3日 1,000,000元 CH763730 卓坤儀 109年3月10日 109年5月10日 3,000,000元 CH763732 卓坤儀 109年4月20日 109年5月20日 2,000,000元 CH763733